【裁判字號】    97,消債抗,45
【裁判日期】    980407
【裁判案由】    抗告事件
【裁判全文】
臺灣基隆地方法院民事裁定            97年度消債抗字第45號
抗  告  人  甲○○
上列抗告人因更生事件對於中華民國97年10月27日本院97年度消
債更字第184號裁定提起抗告，本院合議庭裁定如下：
    主  文
原裁定除聲請費用部分外廢棄。
抗告人即債務人甲○○自中華民國98年4月7日17時起開始更生程
序。命司法事務官進行本件更生程序。
抗告費用由抗告人負擔。
    理  由
一、本件抗告意旨略以：抗告人與最大債權銀行台新國際商業銀
    行（下稱台新銀行）協商過程中，台新銀行自始至終未告知
    給予抗告人180期、零利率、每月償還新臺幣（下同）7,873
    元方案。而前置協商過程中，抗告人先行提出是否有180期
    、零利率之方案，後續又詢問是否有2階段還款方案，而台
    新銀行之代表亦表示將協助抗告人申請，惟隨後即於97年7
    月接獲前置協商不成立通知。是以180期、零利率係抗告人
    所主動提出，抗告人怎有不同意自己所提出之方案之理，實
    則台新銀行根本未明確告知給予之還款方案為何。又抗告人
    對前配偶之債權於97年12月強制執行受償4,529元後，即已
    全數獲償，亦即自98年1月起，抗告人無從獲得扶養費且無
    執行名義再強制執行前配偶所得之情形下，將此項執行前配
    偶薪資所得之收入納入計算，有失公允。此外，抗告人所從
    事之網路拍賣，亦因所使用之信用卡自97年4月起陸續遭強
    制停卡，無法再使用於進貨而將結束拍賣營業，是以自97
    年5月起已無拍賣所得，故原審將本項收入納入計算，實與
    現況不符。綜上所述，抗告人現每月收入扣除必要支出後，
    僅餘約1,737元，確實符合消費者債務清理條例第3條所定不
    能清償債務或有不能清償之虞，懇請鈞院斟酌抗告人可預見
    之固定收入僅餘薪資所得及台新銀行不實之聲明，再次詳細
    考量准予抗告人得以更生程序清理債務，爰聲明：原裁定廢
    棄。
二、按債務人不能清償債務或有不能清償之虞者，得依本條例所
    定更生或清算程序，清理其債務﹔債務人無擔保或無優先權
    之債務總額未逾新臺幣一千二百萬元者，於法院裁定開始清
    算程序或宣告破產前，得向法院聲請更生；債務人對於金融
    機構因消費借貸、自用住宅借款、信用卡或現金卡契約而負
    債務，在聲請更生或清算前，應提出債權人清冊，以書面向
    最大債權金融機構請求協商債務清償方案，並表明共同協商
    之意旨；消費者債務清理條例第3條、第42條第1項、第151
    條第1項分別定有明文。又按法院開始更生程序之裁定，應
    載明其年、月、日、時，並即時發生效力﹔法院裁定開始更
    生或清算程序後，得命司法事務官進行更生或清算程序，必
    要時得選任律師、會計師或其他適當之自然人或法人一人為
    監督人或管理人，同法第45條第1項、第16條第1項亦定有明
    文。
三、經查：抗告人確於本條例施行後，曾以書面向最大債權金融
    機構台新銀行請求共同協商債務清償方案，惟協商不成立，
    此有抗告人於原審法院所提出之前置協商不成立通知書在卷
    可參（見原審卷第18頁），合先敘明。又依該紙通知書上之
    記載，抗告人係因無法負擔任何還款條件致無法與金融機構
    債權人成立協商，而原審法院為調查抗告人之前置協商情形
    ，曾於97年10月2日以基院慧97消債更黃字第184號函詢台新
    銀行，並經該行以台新債協97法字第80098號函覆稱「查債
    務人於…，經6月24日面談後債務人接受二階段方案本行表
    達以債權金額1,417,076元爭取180期、零利率，每月也需
    7,873元，但債務人仍表示超出5,000元無法負擔，後以債務
    人無法負擔任何還款條件寄出前置協商不成立通知書。」等
    語（見原審卷第251頁），且於本院98年2月10日調查時，亦
    稱「當初抗告人是表示每個月只能還款2千多元，…，也就
    是180期，○利率，每月7,873元。但是那時候抗告人有表示
    不接受這方案，所以協商才不成立。」等語（詳參本院98
    年2月10日訊問筆錄），惟本院於該次庭訊時，曾當庭諭知
    台新銀行應提出抗告人拒絕台新銀行所提出180期，每月償
    還7,873元方案之證明文件到院，惟迄今均未見台新銀行提
    出任何證明文件。而觀諸中華民國銀行商業同業公會全國聯
    合會債務協商委員會所訂立之金融機構辦理消費者債務清理
    條例前置協商作業準則，其中要求最大債權金融機構與債務
    人協商期間，應詳實紀錄面談時間及洽談內容過程。是以台
    新銀行既為抗告人之最大債權銀行，且已與抗告人經過面談
    程序，則應可合理認定台新銀行業已遵循該協商作業準則將
    協商之過程及內容作成紀錄，然其迄今卻未能提出任何抗告
    人確實曾拒絕台新銀行所提180期、零利率，每月償還7,873
    元之還款方案，亦未提出任何協商過程之紀錄供本院審核，
    從而，台新銀行稱係抗告人拒絕前揭還款方案云云，要難採
    信。準此，台新銀行既無法提出抗告人拒絕之證明，亦未能
    證明其於協商時，已明確告知抗告人給予之還款方案為何，
    其逕自寄發前置協商不成立通知書予抗告人之行為，足認台
    新銀行並無與抗告人進行債務協商之真意，則本件自可認係
    協商不成立。次查，抗告人既於原審即已陳明自97年5月起
    因無法使用信用卡再行進貨，而未繼續經營網路拍賣（見原
    審卷第11頁），而原審法院未加詳查即以截至97年7月止，
    抗告人仍有網拍營利收入而認定抗告人仍持續從事網路拍賣
    ，忽略抗告人係將存貨以賠售方式盡速出清以換取現金供生
    活之用，逕將網拍獲利3,000元納入計算抗告人之每月所得
    ，已有未洽。此外，抗告人於原審法院所提出之債務人清冊
    ，其上確實記載抗告人對前配偶之債權額僅餘35,233元（見
    原審卷第14頁），原審法院未慮及此筆債權即將受償完畢，
    而將之列入抗告人之固定收入並作為抗告人得否負擔清償方
    案之計算基礎，亦有未合。準此，抗告人每月可得預見之固
    定收入應僅有薪資所得平均每月約40,566元，扣除原審法院
    所認定抗告人每月之必要支出38,829元，僅餘1,737元可供
    用於清償債務，再參諸抗告人所負債務總額高達1,434,412
    元，足認抗告人確有不能清償債務之情事。
四、綜上所述，抗告人已有不能清償債務之情事，而所負無擔保
    及無優先權債務未逾1,200萬元，且亦已依循本條例第151條
    第1項之規定與金融機構進行前置協商而不成立，復未經法
    院裁定開始清算程序或宣告破產，又查無消費者債務清理條
    例第6條第3項、第8條或第46條各款所定駁回更生聲請之事
    由存在，抗告人聲請更生，為有依據，應予准許。原審法院
    僅憑台新銀行片面之詞及未加以釐清抗告人之收入情形，即
    以抗告人未有不能清償債務之情事而駁回抗告人更生之聲請
    ，容有未洽，抗告意旨求予廢棄，自屬有理由，爰廢棄原裁
    定，並依本條例第45條第1項及第16條第1項規定，裁定如主
    文第2、3項所示。
五、依消費者債務清理條例第11條第2項、第15條，民事訴訟法
    第495條之1第1項、第450條、第95條、第78條，裁定如主文
    。
中    華    民    國    98    年    4     月    7     日
                  民事庭審判長法  官  李媛媛
                              法  官  陳湘琳
                              法  官  徐世禎
上為正本係照原本作成。
本件裁定不得再抗告。
本裁定已於98年4月7日17時公告
中    華    民    國    98    年    4     月    7     日
                              書記官  周素秋


司法院資訊處製作；財團法人民間司法改革基金會備份。
